臺灣高等法院臺中分院刑事判決　　　 100年度交上易字第83號
上　訴　人　臺灣臺中地方法院檢察署檢察官
被　　　告　沈文旭
上列上訴人因被告過失傷害案件，不服臺灣臺中地方法院九十九
年度交易字第八六二號中華民國九十九年十一月三十日第一審判
決（聲請簡易判決處刑案號：臺灣臺中地方法院檢察署九十九年
度偵字第一一三五二號），提起上訴，本院判決如下：
    主  文
上訴駁回。
    事  實
一、聲請簡易判決處刑意旨略以：被告沈文旭於民國九十九年一
    月二十一日十六時四十分許，駕駛車牌號碼Ｒ７─０６６８
    號自用小客車，自臺中市○區○○街二０六號地下二樓停車
    場，沿出口車道往地下一樓方向行駛至該車道與地下一樓往
    英士路出口方向車道之交岔口處時，欲右轉彎行駛，其應注
    意禮讓直行車輛先行，而依當時情形，並無不能注意之情事
    ，卻疏未注意，貿然駛入該交岔口右轉彎，適有邱俊霖騎乘
    車牌號碼ＪＳＶ─３８９號重型機車沿地下一樓之出口車道
    往英士路出口之方向行駛至前開交會處，見被告沈文旭之車
    右轉彎，閃避不及，致其機車右側車身與被告之車前保險桿
    左側下方處碰撞，邱俊霖因而人車倒地，受有右足裂傷、下
    肢擦傷之傷害，因認被告沈文旭涉有刑法第二百八十四條第
    一項前段之過失傷害罪嫌。
二、按犯罪事實應依證據認定之，無證據不得認定犯罪事實；又
    不能證明被告犯罪者，應諭知無罪之判決，刑事訴訟法第一
    百五十四條第二項、第三百零一條第一項分別定有明文。次
    按，事實之認定，應憑證據，如未能發現相當證據，或證據
    不足以證明，自不能以推測或擬制之方法為裁判基礎；認定
    犯罪事實所憑之證據，雖不以直接證據為限，間接證據亦包
    括在內；然而無論直接或間接證據，其為訴訟上之證明，須
    於通常一般之人均不致有所懷疑，而得確信其為真實之程度
    者，始得據為有罪之認定，倘其證明尚未達到此一程度，而
    有合理之懷疑存在時，因而為無罪之判決，尚不得任意指為
    違法；又告訴人之告訴，係以使被告受刑事訴追為目的，是
    其陳述是否與事實相符，仍應調查其他證據以資審認（最高
    法院七十六年臺上字第四九八六號、五十二年臺上字第一三
    ００號判例參照）。再按，刑事訴訟法第一百六十一條第一
    項亦規定，檢察官就被告犯罪事實，應負舉證責任，並指出
    證明之方法，是檢察官對於起訴之犯罪事實，應負提出證據
    及說服之實質舉證責任，倘其所提出之證據，不足為被告有
    罪之積極證明，或其指出證明之方法，無從說服法院以形成
    被告有罪之心證，基於無罪推定之原則，自應為被告無罪判
    決之諭知（最高法院九十二年度台上字第一二八號判例意旨
    參照）。
三、證據能力之說明：
（一）按被告以外之人（包括證人、鑑定人、告訴人、被害人及
      共同被告等）於審判外之陳述雖不符刑事訴訟法第一百五
      十九條之一至之四等四條之規定，而經當事人於審判程序
      同意作為證據，法院審酌該言詞陳述或書面陳述作成時之
      情況，認為適當者，亦得為證據；當事人、代理人或辯護
      人於法院調查證據時，知有刑事訴訟法第一百五十九條第
      一項不得為證據之情形，而未於言詞辯論終結前聲明異議
      者，視為有前項之同意，同法第一百五十九條之五定有明
      文。查本件告訴人邱俊霖於警詢、偵查中；證人蔣富銘（
      原判決誤載為宋富銘，以下均予更正）於警詢中所為之陳
      述，對被告而言，其性質雖均屬傳聞證據，惟其等所為之
      上開警詢、偵訊筆錄內容，業經本院審理時予以提示並告
      以要旨，且經檢察官及被告表示意見，當事人已知上述筆
      錄乃傳聞證據，且均未於言詞辯論終結前對該筆錄內容聲
      明異議，依上開規定，告訴人邱俊霖於警詢、偵查中；證
      人蔣富銘於警詢中之陳述，已擬制同意其有證據能力，本
      院審酌上開筆錄作成時，無不當取供之情形，認為以之作
      為本案之證據亦屬適當，是上開陳述均具有證據能力。
（二）次按，除顯有不可信之情況外，公務員職務上製作之紀錄
      文書、證明文書，從事業務之人於業務上或通常業務過程
      所須製作之紀錄文書、證明文書，亦得為證據，刑事訴訟
      法第一百五十九條之四第一、二款定有明文。查卷內之臺
      中市○○○道路交通事故談話紀錄表、非道路交通事故現
      場圖、非道路類交通事故登記表【見臺灣臺中地方法院檢
      察署九十九年度核退字第七二八號卷（以下稱臺中地檢署
      核退卷）第十一頁至十六頁】、行政院衛生署臺中醫院診
      斷證明書（見警卷第十三頁），分係公務員職務上製作之
      紀錄文書、證明文書，及從事業務之人於業務上所製作之
      紀錄文書、證明文書，為公務員依職權所為，或從事業務
      之人於業務上或通常業務過程所須製作，與其責任、信譽
      攸關，若有錯誤、虛偽，公務員、從事業務之人可能因此
      擔負刑事及行政責任，且該等文書經常處於可能受公開檢
      查之狀態，其正確性及真實之保障極高，故並無顯有不可
      信之情況，依上開規定，自得為證據。
四、本件公訴人認被告沈文旭涉有上開過失傷害犯行，無非係以
    告訴人邱俊霖之陳述、行政院衛生署臺中醫院診斷證明書、
    非道路交通事故現場圖、非道路類交通事故登記表、現場及
    車損照片等資為依據。訊據被告固坦承於上開時、地與告訴
    人發生碰撞，告訴人有受傷之事實，惟堅決否認有何過失傷
    害犯行，辯稱：當時伊駕車從地下二樓車道行駛至地下一樓
    之斜坡出口處，該處有紅綠燈，地下一樓之號誌變成紅燈，
    讓伊的車走，伊行駛至地下一樓之出口處，才發現告訴人騎
    乘機車從左側過來，伊見狀立即煞車，但還是撞上，因告訴
    人之穿著及騎乘之機車均是深色，又未開大燈，伊從地下二
    樓上到地上一樓出口處之反光鏡並未看到告訴人，伊當時時
    速只有一、二十公里左右，告訴人是高速行駛，伊並無過失
    等語。經查：
（一）被告與告訴人於上開時間、地點發生碰撞，告訴人因而受
      有右足裂傷、下肢擦傷之傷害，經告訴人指述甚詳，並有
      行政院衛生署臺中醫院診斷證明書（警卷第十三頁）、現
      場及車損照片、非道路交通事故現場圖、非道路類交通事
      故登記表等件在卷可稽【見臺中地檢署核退卷第八頁至十
      頁、第十五頁至十六頁，臺灣臺中地方法院檢察署九十九
      年度偵字第一一三五二號偵查卷（以下稱臺中地檢署偵查
      卷）第十頁至十一頁），堪認為真實。
（二）次查，證人蔣富銘於九十九年十月二十二日原審訊問時具
      結證稱：案發當時伊坐在被告駕駛之車輛副駕駛座上，從
      地下三樓上到地下一樓時，一上來就停一下，該處有紅綠
      燈，上來時，被告駕駛之車子經過感應器，紅燈就會亮，
      警示地下一樓之橫向車道的車不能走，告訴人騎車速度很
      快，從被告之車左邊過來，撞到被告車子左前方，人就飛
      過被告車子之引擎蓋，掉落在地上，伊下車問告訴人有沒
      有怎樣，並叫救護車，伊問告訴人為何在社區停車場騎那
      麼快，告訴人說女兒生病，要出去帶他女兒就醫，因被告
      之車子前保險桿毀掉，告訴人說因他沒有工作，希望被告
      不要就保險桿受損部分索賠，並趕快和解，由被告辦理強
      制險的出險，談好車損部分自各修理，告訴人受傷部分由
      被告之保險公司賠償，為辦出險需要和解書，和解書是被
      告承保強制險之保險公司提供，簽和解書時不知保險公司
      可以理賠之金額，保險公司有要求告訴人提出就醫收據，
      伊在警局指的紅燈，是指告訴人行進之方向是紅燈，並非
      指被告行進之方向是紅燈，警方繪製之非道路交通事故現
      場圖上，車是被告行進之路線，被告之車經過感應器，
      紅燈就會亮，指示現場圖上車注意有車出來，紅綠燈、
      反光鏡及感應器之設置位置如伊在警方繪製之上開現場圖
      所為之標示，該社區有規定在地下停車場行駛之車輛包含
      機車及汽車，都要開大燈，案發當時告訴人並未開頭燈等
      語（見臺灣臺中地方法院九十九年度中交簡字第一六二四
      號卷第二十八頁反面至二十九頁）。又證人李建平即臺中
      市警察局第二分局警員於同日原審訊問時具結證稱：案發
      後，伊到現場履勘時，該地下停車場之號誌即如證人蔣富
      銘於現場圖所示，該紅綠燈是給橫向就是現場圖上標示
      車車道之車輛看的，伊在所製作之現場勘查紀錄表上記載
      ：「號誌燈如由地下二樓開往地下一樓，號誌燈由綠燈變
      換紅燈」，所指之號誌燈就是設在證人蔣富銘在現場圖標
      示紅燈位置，該紅燈是警示用，當地下二樓有車上到地下
      一樓時，車子壓過感應器，號誌就會變成紅燈，警示橫向
      車道有車從地下二樓上來，若地下二樓沒有車上到地下一
      樓，該號誌就呈現綠燈狀態，當天至現場勘查時，車道之
      光源昏暗，若沒有開燈，看不清楚有無車輛行經，且監視
      錄影器壞了，有問警衛，警衛表示在車禍當天監視器就壞
      了，直到伊前往勘查當天還是壞的等語；復有證人李建平
      製作之現場勘查紀錄表在卷可憑（見上開中交簡字第一六
      二四號卷第二十九頁反面至三十頁；第十九頁）。綜上所
      述，可知被告駕車從地下二樓上至地下一樓時，因車子行
      駛過感應器後，地下一樓車道之號誌即轉為紅燈，促請地
      下一樓行駛之車輛，注意地下二樓有車上來之事實，堪以
      認定。
（三）再查，告訴人於案發當時在地下停車場之車道騎機車時未
      開大燈，以時速約二十至三十公里之速度，沿車道往台中
      市○○路出口方向行駛，發現對方（指被告）由地下二樓
      上來地下一樓時，就發生碰撞等情，告訴人於九十九年一
      月二十一日十八時二分許在台中醫院，在警員製作道路交
      通事故談話錄表時已陳明在卷（見臺中地檢署核退卷第十
      一頁），並據證人蔣富銘證述明確，亦與被告供述相符，
      是告訴人於案發當時在地下一樓之車道騎乘機車行駛，並
      未開燈之事實，足堪認定。佐以上開警員證稱車道因光源
      不足而昏暗，若未開燈，看不清楚有無車輛行經，且地下
      二樓有車上到地下一樓時，車子壓過感應器，設在地下一
      樓之號誌就會變成紅燈，警示地下一樓車道的車有車從地
      下二樓上來，若地下二樓沒有車上到地下一樓，該號誌就
      呈現綠燈狀態等情（詳如上述）；由雙方車損情形（依據
      照片及雙方於交通事故談話紀錄表之陳述）觀之：告訴人
      重型機車之右側車身與被告汽車之左前方車頭下方發生碰
      撞，可見被告之汽車應尚未完全右轉，而是剛剛右轉中，
      反之，告訴人機車車頭則已駛過，始與被告汽車碰撞，足
      見告訴人之機車行駛速度不慢且一路直行，被告所辯為有
      理由。綜上各情，告訴人在昏暗之地下停車場騎乘機車，
      不但未開燈，復在其行駛之車道顯示紅燈時，貿然直行，
      致與被告駕駛之車輛發生碰撞，是尚難認被告對於不可知
      之告訴人未注意警示紅燈之騎乘機車行為有預防義務，即
      難遽認被告就雙方車輛發生碰撞乙事有應注竟、能注意而
      不注意之情形。
（四）綜上所述，被告所為之辯解應可採信。檢察官提出之證據
      既不足致本院形成被告有罪之確切心證，依據上開說明，
      自應為被告無罪之諭知。檢察官之上訴，核無理由，應予
      駁回。
據上論斷，應依刑事訴訟法第三百六十八條，判決如主文。
本案經檢察官劉家芳到庭執行職務。
中    華    民    國   100    年    3     月    31    日
            刑事第三庭    審判長法  官  王  增  瑜
                                法  官  唐  光  義
                                法  官  曾  佩  琦
上列正本證明與原本無異。
不得上訴。
                                書記官  陳  玫  伶
中    華    民    國   100    年    3     月    31    日